【裁判字號】    99,交上易,199
【裁判日期】    990709
【裁判案由】    過失傷害
【裁判全文】
臺灣高等法院刑事判決              99年度交上易字第199號
上  訴  人  臺灣臺北地方法院檢察署檢察官
被      告  甲○○
上列上訴人因被告業務過失傷害案件，不服臺灣臺北地方法院九
十九年度交易字第二七五號，中華民國九十九年六月七日第一審
判決（起訴案號：臺灣臺北地方法院檢察署九十九年度偵字第九
四一七號），提起上訴，本院判決如下：
    主  文
上訴駁回。
    理  由
一、按不服地方法院之第一審判決而上訴者，應向管轄第二審之
    高等法院為之。上訴書狀應敘述具體理由。第二審法院認為
    上訴書狀未敘述理由或上訴有第三百六十二條前段之情形者
    ，應以判決駁回之。刑事訴訟法第三百六十一條第一項、第
    二項、第三百六十七條前段，分別定有明文。所謂具體理由
    ，必係依據卷內既有訴訟資料或提出新事證，指摘或表明第
    一審判決有何採證認事、用法或量刑等足以影響判決本旨之
    不當或違法，而構成應予撤銷之具體事由，始克當之，例如
    ：依憑證據法則具體指出所採證據何以不具證據能力，或依
    憑卷證資料，明確指出所為證據證明力之判斷如何違背經驗
    、論理法則，若僅泛言原判決認定事實錯誤、違背法令、量
    刑失之過重或輕縱，而未依上開意旨指出具體事由，或形式
    上雖已指出具體事由，然該事由縱使屬實，亦不足以認為原
    判決有何不當或違法者，如對於不具有調查必要性之證據，
    法院未依聲請調查亦未說明理由，或援用證據不當，但除去
    該證據仍應為同一事實之認定，皆難謂係具體理由，俾與第
    二審上訴制度旨在請求第二審法院撤銷、變更第一審不當或
    違法之判決，以實現個案救濟之立法目的相契合，並節制濫
    行上訴，有最高法院九十七年度台上字第八九二號判決要旨
    參照。再者，最高法院六十五年台上字第二八三六號判例要
    旨指出：「上訴於第三審法院，其上訴書狀應敘述上訴之理
    由，為刑事訴訟法第三百八十二條第一項所明定。本件原審
    檢察官提出之上訴書，僅云『茲據告訴人某甲具狀請求提起
    上訴前來，經核內容，尚非顯無理由，檢附原書狀，提起第
    三審上訴，請予法辦』，並無一語指摘原判決如何違背法令
    ，及該書狀內容如何尚非顯無理由。刑事訴訟法既無上訴理
    由得引用或檢附其他文件代替之規定，揆諸首開說明，其上
    訴程式自屬不合」；同院六十九年台上字第二七二四號判例
    要旨亦表示：「刑事訴訟法第三百八十二條第一項所謂上訴
    書狀應敘述上訴之理由，係指上訴書狀本身應敘述上訴理由
    而言，非可引用或檢附其他文書代替，以為上訴之理由。蓋
    刑事訴訟法規定各種文書之製作，應具備一定之程式，其得
    引用其他文書者，必有特別之規定始可，如刑事訴訟法第四
    十八條、第三百七十三條。否則，即難認其上訴已合法律上
    之程式。」，修正後刑事訴訟法第三百六十一條、第三百六
    十七條規定與第三百八十二條第一項規定之意旨相合，自應
    為相同之適用。易言之，不服地方法院之第一審判決而上訴
    者，須提出上訴書狀，並於上訴狀記載具體理由，同時應於
    上訴狀本身內敘明上訴之理由，不得引用或檢附其他文書代
    替，以為上訴之理由。上訴書狀若引用或檢附其他文書代替
    ，以為上訴理由者，該引用或檢附之其他文書內容，非屬上
    訴書狀之內容，故上訴書狀是否敘述具體理由，應就所引用
    或檢附之文書以外之內容加以觀察、判斷，若除去該引用、
    檢附之文書外，其餘部分之敘述，不能認係具體理由者，上
    訴即非合法。
二、經查：本件原判決依被告戴隆明於原審審理中之自白（詳原
    審卷第十八頁背面坦供承跨越雙黃線）、證人即告訴人乙○
    ○之指述、卷附道路交通事故現場圖、臺北市政府警察局中
    山分局交通分隊道路交通事故補充資料表、道路交通事故調
    查報告表（一）、（二）、現場照片、馬偕紀念醫院臺北院
    區乙種診斷證明書、臺北市○○○○○道路交通事故肇事人
    自首情形紀錄表等為據，認定被告戴隆明確有原判決事實欄
    所載之業務過失傷害犯行，因而論處被告戴隆明犯刑法第二
    百八十四條第二項前段之業務過失傷害罪。
三、本件檢察官依循告訴人乙○○之請求提起上訴意旨略以：被
    告戴隆明於本案偵審期間均未與告訴人乙○○達成和解，犯
    後似無悔意，且被告戴隆明為職業駕駛，駕車時本應加倍注
    意，其犯行造成告訴人乙○○危害甚大，原審未斟酌及此，
    所為前開量刑尚屬過輕等語，經核尚非無理由，爰據告訴人
    乙○○之請求提起上訴，並附送原書狀以資參酌云云。
四、惟按量刑輕重，係屬事實審法院得依職權自由裁量之事項，
    苟其量刑已以行為人之責任為基礎，並斟酌刑法第五十七條
    各款所列情狀，而未逾越法定刑度或有濫用權限情事，即不
    得任意指為違法（詳最高法院七十五年台上字第七０三三號
    判例、九十八年度台上字第五００二號判決意旨參照）。查
    原審於量刑時已經詳細敘明：爰審酌被告戴隆明以駕駛計程
    車載客營生，其智識程度、生活狀況及素行及被告戴隆明以
    跨越分向限制線為其過失行為，造成告訴人乙○○所受傷勢
    非輕，且告訴人乙○○並無積極證據足認與有過失，以此斟
    酌被告戴隆明違反義務之程度及犯罪所生危害、被告戴隆明
    嗣後雖坦認犯行，惟未與告訴人乙○○協談和解及賠償告訴
    人之損失，以此斟酌被告戴隆明犯罪後之態度等一切情狀（
    詳原審判決書第四頁），亦即已對上開檢察官上訴意旨所述
    之內容「被告戴隆明均未與告訴人乙○○達成和解，且被告
    戴隆明為職業駕駛」等節作為審酌量刑之依據，是原審判決
    既已詳細記載認定被告戴隆明犯罪之證據及理由，復已審酌
    關於刑法第五十七條科刑之一切情狀，故原審關於被告戴隆
    明刑度之宣告並無濫權或輕重失衡之情事，堪屬妥適，於法
    亦無違誤，是檢察官前揭上訴理由，尚不足以影響判決量刑
    刑度之本旨，亦不足以認為原審判決有何不當或違法之情形
    。檢察官上訴意旨就原判決量刑已有說明之事項，泛指原審
    量刑過輕，揆諸上開說明，難謂已敘述具體理由。此外，檢
    察官復未具體指摘原審判決關於認定事實、適用法律及量刑
    等事項，究竟有何違法或不當之具體情形。揆諸上開說明，
    本件上訴未敘述具體理由及不合法律上之程式，應予駁回，
    並不經言詞辯論為之。
據上論斷，應依刑事訴訟法第三百六十七條前段、第三百七十二
條，判決如主文。
中    華    民    國    99    年    7     月    9     日
                  刑事第十八庭審判長法  官  吳鴻章
                                    法  官  周政達
                                    法  官  曾淑華
以上正本證明與原本無異。
不得上訴。
                                    書記官  王增華
中    華    民    國    99    年    7     月    9     日

司法院資訊處製作；財團法人民間司法改革基金會備份。
